---
title: "Evidencia Final 2"
author: "Fernando Israel Rios Garcia"
date: "2023-04-30"
output:
  pdf_document: default
  html_document:
    df_print: paged
---

# Evidencia 2

## ¿Cuáles son los virus "similares" a SARS-CoV-2 en el mundo?

El SRAS-Cov-2 es un virus de la familia coronavirus, los sintomas que un humano presenta al cotagiarse son los de la gripe. Por lo tanto los virus similares al COVID-19 presentan sintomas parecidos en los huespedes que contagian, sus diferencias varian en la efectividad en la que se contagian y la tasa de moratlidad. En los humanos hay siete virus similares al SARS-Cov-2:

1.  SARS-CoV-2
2.  SARS-CoV
3.  MERS-CoV
4.  HCoV-229E
5.  HCoV-NL63
6.  HCoV-OC43
7.  HCoV-HKU1

## Especies que pueden ser cercanos al genoma de SARS-CoV-2? Incluye de qué especies son y menciona las referencias de los artículos consultados en PUBMED.

En el articulo Similarities and Dissimilarities of COVID-19 and Other Coronavirus Diseases escrito por Sing Fung y Ding Xiang Liu mencionna los siguientes virus similares al genoma del SARS-Cov-2:

+-----------+-------------+
| Host      | Coronavirus |
+===========+=============+
| Humans    | SARS-CoV    |
|           |             |
|           | MERS-CoV    |
|           |             |
|           | HCoV-229E   |
|           |             |
|           | HCoV-NL63   |
|           |             |
|           | HCoV-OC43   |
|           |             |
|           | HCoV-HKU1   |
+-----------+-------------+
| Pig       | TGEV        |
|           |             |
|           | PRCoV       |
|           |             |
|           | PHEV        |
|           |             |
|           | PEDV        |
|           |             |
|           | PDCoV       |
|           |             |
|           | SADS-CoV    |
+-----------+-------------+
| Mouse     | MHV         |
+-----------+-------------+
| Rat       | SDAV        |
|           |             |
|           | RCoV-P      |
|           |             |
|           | Horse \|    |
|           |             |
|           | ECoV        |
+-----------+-------------+
| Cattle    | BCoV        |
+-----------+-------------+
| Cat       | FIPV        |
|           |             |
|           | FECV        |
+-----------+-------------+
| Dog       | CCoV        |
|           |             |
|           | CRCoV       |
+-----------+-------------+
| Chicken   | IBV         |
+-----------+-------------+

## En relación con la situación actual reflexiona, ¿qué propondrías que se deba hacer durante la contingencia del SARS-CoV-2 en comunidades de bajos recursos? Si tu vivieras en una situación de escasos recursos, ¿qué harías? Justifica tu respuesta.

Durante la contingencia del SARS-CoV-2 en comunidades de bajos recursos, es importante tomar medidas para proteger la salud de las personas y prevenir la propagación del virus. Algunas de las medidas que se pueden tomar incluyen:

1.  Promover la educación sobre el virus: es importante difundir información precisa y confiable sobre el virus y cómo prevenir su propagación. Se pueden utilizar carteles, folletos o anuncios en los medios locales para educar a la comunidad.

2.  Promover el distanciamiento físico: aunque puede ser difícil en comunidades de bajos recursos donde las personas viven en condiciones más cercanas, se debe alentar a la gente a mantener una distancia física de al menos 2 metros entre ellos.

3.  Fomentar el uso de mascarillas: las mascarillas son una herramienta importante para prevenir la propagación del virus, y es importante educar a la comunidad sobre cómo usarlas correctamente y proporcionar mascarillas de forma gratuita para quienes no las tengan.

4.  Promover el lavado de manos frecuente: el lavado de manos es una de las mejores maneras de prevenir la propagación del virus, y es importante proporcionar agua y jabón para que las personas puedan lavarse las manos con frecuencia.

5.  Proporcionar acceso a suministros médicos: se debe asegurar que las personas tengan acceso a suministros médicos, como termómetros, oxígeno y medicamentos, en caso de que se enfermen.

6.  Proporcionar ayuda financiera: las comunidades de bajos recursos pueden verse más afectadas por la crisis económica causada por la pandemia, y es importante proporcionar ayuda financiera a las personas que lo necesitan para ayudarles a hacer frente a la crisis.

## Analizar las secuencias de SARS-CoV-2 reportadas en los 20 países con más casos reportados. Y puedes tratar de responder a la pregunta: ¿Son muy diferentes las variantes entre cada país? ¿Es diferente el SARS-CoV-2 entre las diferentes poblaciones: Asiática, Hispana, Europea o Africana?

"SARS-CoV-2USA", "SARS-CoV-2India", "SARS-CoV-2Francia", "SARS-CoV-2 Alemania", "SARS-CoV-2 Brasil", "SARS-CoV-2 Japon","SARS-CoV-2 Corea del Sur", "SARS-CoV-2 Italia","SARS-CoV-2 Rusia","SARS-CoV-2 Turquia","SARS-CoV-2 España","SARS-CoV-2 Vietnam","SARS-CoV-2 Australia","SARS-CoV-2 Argentina","SARS-CoV-2 Taiwan","SARS-CoV-2 Holanda","SARS-CoV-2 Iran","SARS-CoV-2 Mexico", "SARS-CoV-2 Indonesia","SARS-CoV-2 Polonia"

# Referencias

Torun Ş, Kesim Ç, Süner A, Botan Yıldırım B, Özen Ö, Akçay Ş. Influenza viruses and SARS-CoV-2 in adult: 'Similarities and differences'. Tuberk Toraks. 2021 Dec;69(4):458-468. English. doi: 10.5578/tt.20219603. PMID: 34957739.

Chen Z, Boon SS, Wang MH, Chan RWY, Chan PKS. Genomic and evolutionary comparison between SARS-CoV-2 and other human coronaviruses. J Virol Methods. 2021 Mar;289:114032. doi: 10.1016/j.jviromet.2020.114032. Epub 2020 Dec 5. PMID: 33290786; PMCID: PMC7718587.

Keshta AS, Mallah SI, Al Zubaidi K, Ghorab OK, Keshta MS, Alarabi D, Abousaleh MA, Salman MT, Taha OE, Zeidan AA, Elsaid MF, Tang P. COVID-19 versus SARS: A comparative review. J Infect Public Health. 2021 Jul;14(7):967-977. doi: 10.1016/j.jiph.2021.04.007. Epub 2021 Apr 24. PMID: 34130121; PMCID: PMC8064890.

Sing, T. & Liu, D. (2021). Similarities and Dissimilarities of COVID-19 and Other Coronavirus Diseases. Annual Review of Microbiology, Vol. 75, 19-47. <https://doi.org/10.1146/annurev-micro-110520-023212>

<https://rdrr.io/bioc/QSutils/man/DNA.dist.html>

# Code

```{r}
# Call packages 
library(ade4)
library(ape)
library(adegenet) # Packages to read DNA seq
library(gridExtra)
library(ggplot2)
library(stringr)
library(seqinr)
# Bring files, functions files
source("./lengthSeq.r")
source("./percentageBases.r")
source("./phylogeneticTreeGraph.r")
```

```{r}
seq1 <- readLines("./secuenciasEvidencia2/Mexico.fasta", n = -1)[-1]
var1 <- paste(seq1, collapse = " ")
seqMexico <- strsplit(var1, "")[[1]]

seq1 <- readLines("./secuenciasEvidencia2/Argentina.fasta", n = -1)[-1]
var1 <- paste(seq1, collapse = " ")
seqArgentina <- strsplit(var1, "")[[1]]

seq1 <- readLines("./secuenciasEvidencia2/Polonia.fasta", n = -1)[-1]
var1 <- paste(seq1, collapse = " ")
seqPoland <- strsplit(var1, "")[[1]]

seq1 <- readLines("./secuenciasEvidencia2/Vietnam.fasta", n = -1)[-1]
var1 <- paste(seq1, collapse = " ")
seqVietnam <- strsplit(var1, "")[[1]]

seq1 <- readLines("./secuenciasEvidencia2/CoreaDelSur.fasta", n = -1)[-1]
var1 <- paste(seq1, collapse = " ")
seqSouthKorea <- strsplit(var1, "")[[1]]

seq1 <- readLines("./secuenciasEvidencia2/Alemania.fasta", n = -1)[-1]
var1 <- paste(seq1, collapse = " ")
seqGermany <- strsplit(var1, "")[[1]]

seq1 <- readLines("./secuenciasEvidencia2/Australia.fasta", n = -1)[-1]
var1 <- paste(seq1, collapse = " ")
seqAustralia <- strsplit(var1, "")[[1]]

seq1 <- readLines("./secuenciasEvidencia2/PaisesBajos.fasta", n = -1)[-1]
var1 <- paste(seq1, collapse = " ")
seqNetherlands <- strsplit(var1, "")[[1]]

dnaSeq_array <- array(c(seqMexico, seqArgentina, seqPoland, seqVietnam, seqSouthKorea, seqGermany, seqAustralia, seqNetherlands), dim = c(8, 2))

```


```{r}
# Call and store returns values of functions
# Call length function
lengthSEQMexico <-lengthSeq(seqMexico)
lengthSEQArgentina <-lengthSeq(seqArgentina)
lengthSEQPoland <-lengthSeq(seqPoland)
lengthSEQVietnam <-lengthSeq(seqVietnam)
lengthSEQSouthKorea <-lengthSeq(seqSouthKorea)
lengthSEQGermany <-lengthSeq(seqGermany)
lengthSEQAustralia <-lengthSeq(seqAustralia)
lengthSEQNetherlands <-lengthSeq(seqNetherlands)
# Call percentageBases function
basesSEQMexico <- percentageBases(seqMexico)
basesSEQArgentina <- percentageBases(seqArgentina)
basesSEQPoland <- percentageBases(seqPoland)
basesSEQVietnam <- percentageBases(seqVietnam)
basesSEQSouthKorea <- percentageBases(seqSouthKorea)
basesSEQGermany <- percentageBases(seqGermany)
basesSEQAustralia <- percentageBases(seqAustralia)
basesSEQNetherlands <- percentageBases(seqNetherlands)

print(paste("Longitud de la secuencia de COVID-19 en Mexico",lengthSEQMexico))
print(paste("Longitud de la secuencia de COVID-19 en Argentina",lengthSEQArgentina))
print(paste("",))
print(paste("",))
print(paste("",))
print(paste("",))
print(paste("",))
print(paste("",))

print(paste("",))
print(paste("",))
print(paste("",))
print(paste("",))
print(paste("",))
print(paste("",))
print(paste("",))
print(paste("",))

```

```{r}
    gwuhan = data.frame(
    bases = c("A", "C", "G", "T"),
    g1 = percentageBases(seqMexico)
  )

  q <- ggplot(gwuhan, aes(x = bases, y = g1, fill = bases)) +
    geom_bar(data = gwuhan, aes(x = bases, y = g1, fill = "SeqMexico"), stat = "identity", position = "dodge") +
    labs(title = "Comparación de las bases de ADN de las variantes del virus",x = "Bases", y = "Frecuencia", fill = "") +
    scale_fill_manual(values = c("SeqMexico" = "pink")) +
    theme_minimal()
  
    gwuhan = data.frame(
    bases = c("A", "C", "G", "T"),
    g1 = percentageBases(seqArgentina)
  )
  
  w <- ggplot(gwuhan, aes(x = bases, y = g1, fill = bases)) +
    geom_bar(data = gwuhan, aes(x = bases, y = g1, fill = "SeqArgentina"), stat = "identity", position = "dodge") +
    labs(x = "Bases", y = "Frecuencia", fill = "") +
    scale_fill_manual(values = c("SeqArgentina" = "purple")) +
    theme_minimal()

  grid.arrange(q,w, ncol=2)
  
      gwuhan = data.frame(
    bases = c("A", "C", "G", "T"),
    g1 = percentageBases(seqPoland)
  )

  q <- ggplot(gwuhan, aes(x = bases, y = g1, fill = bases)) +
    geom_bar(data = gwuhan, aes(x = bases, y = g1, fill = "SeqPoland"), stat = "identity", position = "dodge") +
    labs(title = "Comparación de las bases de ADN de las variantes del virus",x = "Bases", y = "Frecuencia", fill = "") +
    scale_fill_manual(values = c("SeqPoland" = "pink")) +
    theme_minimal()
  
    gwuhan = data.frame(
    bases = c("A", "C", "G", "T"),
    g1 = percentageBases(seqVietnam)
  )
  
  w <- ggplot(gwuhan, aes(x = bases, y = g1, fill = bases)) +
    geom_bar(data = gwuhan, aes(x = bases, y = g1, fill = "SeqVietnam"), stat = "identity", position = "dodge") +
    labs(x = "Bases", y = "Frecuencia", fill = "") +
    scale_fill_manual(values = c("SeqVietnam" = "purple")) +
    theme_minimal()

  grid.arrange(q,w, ncol=2)
  
      gwuhan = data.frame(
    bases = c("A", "C", "G", "T"),
    g1 = percentageBases(seqSouthKorea)
  )

  q <- ggplot(gwuhan, aes(x = bases, y = g1, fill = bases)) +
    geom_bar(data = gwuhan, aes(x = bases, y = g1, fill = "SeqSouthKorea"), stat = "identity", position = "dodge") +
    labs(title = "Comparación de las bases de ADN de las variantes del virus",x = "Bases", y = "Frecuencia", fill = "") +
    scale_fill_manual(values = c("SeqSouthKorea" = "pink")) +
    theme_minimal()
  
    gwuhan = data.frame(
    bases = c("A", "C", "G", "T"),
    g1 = percentageBases(seqGermany)
  )
  
  w <- ggplot(gwuhan, aes(x = bases, y = g1, fill = bases)) +
    geom_bar(data = gwuhan, aes(x = bases, y = g1, fill = "SeqGermany"), stat = "identity", position = "dodge") +
    labs(x = "Bases", y = "Frecuencia", fill = "") +
    scale_fill_manual(values = c("SeqGermany" = "purple")) +
    theme_minimal()

  grid.arrange(q,w, ncol=2)
  
      gwuhan = data.frame(
    bases = c("A", "C", "G", "T"),
    g1 = percentageBases(seqAustralia)
  )

  q <- ggplot(gwuhan, aes(x = bases, y = g1, fill = bases)) +
    geom_bar(data = gwuhan, aes(x = bases, y = g1, fill = "SeqAustralia"), stat = "identity", position = "dodge") +
    labs(title = "Comparación de las bases de ADN de las variantes del virus",x = "Bases", y = "Frecuencia", fill = "") +
    scale_fill_manual(values = c("SeqAustralia" = "pink")) +
    theme_minimal()
  
    gwuhan = data.frame(
    bases = c("A", "C", "G", "T"),
    g1 = percentageBases(seqNetherlands)
  )
  
  w <- ggplot(gwuhan, aes(x = bases, y = g1, fill = bases)) +
    geom_bar(data = gwuhan, aes(x = bases, y = g1, fill = "SeqNetherlands"), stat = "identity", position = "dodge") +
    labs(x = "Bases", y = "Frecuencia", fill = "") +
    scale_fill_manual(values = c("SeqNetherlands" = "purple")) +
    theme_minimal()

  grid.arrange(q,w, ncol=2)
```


```{r}
# Print phylogeneticTreeGraph
phylogeneticGraph <- phylogeneticTreeGraph() # Call Function that create graph
phylogeneticGraph

```
