---
title: "Evidencia 1"
author: "Guadalupe Paulina López Cuevas"
date: "2023-04-29"
output: pdf_document
---

```{r setup, include=FALSE}
knitr::opts_chunk$set(echo = TRUE)
```

# 1. Obtén las secuencias de las variantes de SARS-CoV-2
Lectura de archivos FASTA y guardarlo dentro del codigo para no tener que buscar dentro del archuivo cada vez que necesite las secuencias
```{r}
#Librerias necesarias para poder leer archivos por medio de "seqinr"
library(seqinr)
library(ape)
#WUHAN <- Primer variante detectada
Wuhan <- seqinr::read.fasta(file=paste0(getwd(),.Platform$file.sep,
                                        .Platform$file.sep,"Wuhan.fasta"), seqtype = "AA")
#ALPHA <- Encontrada en Reino Unido
Alpha <- seqinr::read.fasta(file=paste0(getwd(),.Platform$file.sep,
                                        .Platform$file.sep,"Alpha.fasta"), seqtype = "AA")
#DELTA <- Encontrada en India
Delta <- seqinr::read.fasta(file=paste0(getwd(),.Platform$file.sep,
                                        .Platform$file.sep,"Delta.fasta"), seqtype = "AA")
#OMICRON <- Encontrada en Sudáfrica
Omicron <- seqinr::read.fasta(file=paste0(getwd(),.Platform$file.sep,
                                      .Platform$file.sep,"Omicron.fasta"), seqtype = "AA")
#ACTUAL <- Variante más reciente en México
Actual <- seqinr::read.fasta(file=paste0(getwd(),.Platform$file.sep,
                                        .Platform$file.sep,"Actual.fasta"), seqtype = "AA")
```

## Función para saber la longitud de una secuencia
```{r}
tamSeq <- function(dnaseq) {
  contador <- 0
  for (i in 1:length(dnaseq)) {
    contador <- contador + 1
  }
  print("Tamaño de la secuencia =")
  return(contador)
}
```

## Función para sacar todos los nucleotidos de la secuencia de cada variante
```{r}
countNucleotidos <- function(dnaseq){
  bases <- c("C", "G", "A", "T")
  amount =c(0, 0, 0, 0)
  for(i in 1:length(bases)){
    contador <- 0
    for(j in 1:length(dnaseq)){
      if (bases [i] == dnaseq [j]){
        contador <- contador + 1
      }
    amount[i] <- contador*100/length(dnaseq)
    }
  }
  # Imprime en % de Nucleotidos de la secuencia que esta siendo evaluada en la función
  cat("% de Nucleotidos =", amount[1],"%C", amount[2], "%G", amount[3], "%A",
      amount[4], "%T")
  return(amount)
}
```

Sacar la cantidad de nucleotidos de cada secuencia para comparar su estructura molecular
```{r}
Wuhan_arr <- countNucleotidos(unlist(seqinr::getSequence(Wuhan)))
Alpha_arr <- countNucleotidos(unlist(seqinr::getSequence(Alpha)))
Delta_arr <- countNucleotidos(unlist(seqinr::getSequence(Delta)))
Omicron_arr <- countNucleotidos(unlist(seqinr::getSequence(Omicron)))
Actual_arr <- countNucleotidos(unlist(seqinr::getSequence(Actual)))
```


## Función para graficar las secuencias de las diferentes variantes
```{r}
#Libreria necesaria para poder graficar con "ggplot"
library("ggplot2")
graficar <- function(Wuhan, Alpha, Delta, Omcron, Actual){
  #Variantes que vamos a comparar en la gráfica
  variantes <- c("Wuhan", "Alpha", "Delta", "Omicron", "Actual")
  #Porcentaje de nucleotidos que tienen las secuencias de cada variante
  conteo <- c(Wuhan_arr, Alpha_arr, Delta_arr, Omicron_arr, Actual_arr)
  #Nucleotidos que van a ser comparados en la gráfica
  Nucleotidos <- c("C", "G", "A", "T")
  #Datos que van a ser proyectados en la gráfica
  df <- data.frame(variantes, conteo, Nucleotidos)
  
  #Función "ggplot" para graficar (Asignación de los valores en cada eje de la gráfica)
  #+ (creación de una gráfica de barras) + (Nombres de los ejes "x" y "y")
  #+ (Nombre de la gráfica) + (Color de los nucleotidos dentro de la gráfica)
  ggplot(df, aes(x = variantes, y = conteo, fill = Nucleotidos)) + geom_bar(stat = "identity", position = "fill") + xlab("Secuencia") + ylab("Nucleotidos (%)") + ggtitle("Composición de nucleótidos de 5 variantes") + scale_fill_manual(values = c("C" = "orange", "G" = "green", "A" = "red", "T" = "purple"))
}
```

## Función para contar el %GC que hay en cada secuencia
```{r}
contadorGC <- function(dnaseq) {
  bases <- c("C", "G")
  c <- 0
  for(i in 1:length(bases)){
    contador <- 0
    for(j in 1:length(dnaseq)){
      if (bases [i] == dnaseq [j]){
        contador <- contador + 1
      }
    }
    amount <- contador*100/length(dnaseq)
    c <- amount + c    
  }
  print(paste0("%GC en la secuencia : ", c, "%"))
}
```

## Función para sacar la secuencia contrasentido
```{r}
reverse <- function(dnaseq) {
  hebraInversa <- rev(dnaseq)
  return(hebraInversa)
}
```

# 2. Calcula la longitud de las secuencias de cada variante.
```{r}
#WUHAN
tamSeq(unlist(seqinr::getSequence(Wuhan)))
#ALPHA
tamSeq(unlist(seqinr::getSequence(Alpha)))
#DELTA
tamSeq(unlist(seqinr::getSequence(Delta)))
#OMICRON
tamSeq(unlist(seqinr::getSequence(Omicron)))
#ACTUAL
tamSeq(unlist(seqinr::getSequence(Actual)))
```

# 3. Crea una gráfica donde compares las bases de ADN que componen a cada una de las variantes del virus.
```{r}
graficar(Wuhan_arr, Alpha_arr, Delta_arr, Omcron_arr, Actual_arr)
```

# 3.1 Interpretación de la gráfica
Escribir interpretación de los datos que se muestran en la grafica

# 4. ¿Cuál es el %GC de cada variante?
```{r}
#WUHAN
contadorGC(unlist(seqinr::getSequence(Wuhan)))
#ALPHA
contadorGC(unlist(seqinr::getSequence(Alpha)))
#DELTA
contadorGC(unlist(seqinr::getSequence(Delta)))
#OMICRON
contadorGC(unlist(seqinr::getSequence(Omicron)))
#ACTUAL
contadorGC(unlist(seqinr::getSequence(Actual)))
```

# 5. Crea las secuencias contrasentido de cada variante.
```{r}
#WUHAN
reverse(unlist(seqinr::getSequence(Wuhan)))
#ALPHA
reverse(unlist(seqinr::getSequence(Alpha)))
#DELTA
reverse(unlist(seqinr::getSequence(Delta)))
#OMICRON
reverse(unlist(seqinr::getSequence(Omicron)))
#ACTUAL
reverse(unlist(seqinr::getSequence(Actual)))
```

