---
title: "Ejerciciosr_Linces"
author:
- "Guadalupe Paulina López Cuevas"
- "Fernando Israel Ríos García"
- "Sebastián Castellanos Rodríguez"
- "Ulises Orlando Carrizalez Lerín"
- "Diego Quezada Colorado"
date: "2023-04-21"
output: 
  pdf_document: default
---

```{r setup, include=FALSE}
knitr::opts_chunk$set(echo = TRUE)
```

# 1. Escribe una función randSeq(n) que genere una secuencia aleatoria de DNA de tamaño “n”.
```{r}
randSeq <- function(n) {
  v <- c("A", "T", "G", "C", "N", "-")
  dnaseq <- sample(v, size = n, replace = TRUE)
  return(dnaseq)
}
```

# 2. Codifica una función tamSeq(dnaseq) que calcula el tamaño de una secuencia de DNA.
```{r}
tamSeq <- function(dnaseq) {
  contador <- 0
  for (i in 1:length(dnaseq)) {
    contador <- contador + 1
  }
  return(contador)
}
```

# 3. Crea una función porcBasesque(dnaseq) recibe una secuencia de DNA e imprime el porcentaje de cada base en la secuencia.
```{r}
porcBasesque <- function(dnaseq) {
  
  Bases <- c("C", "G", "T", "A","-","N")
  for(i in 1:length(Bases)){
    contador <- 0
    for(j in 1:length(dnaseq)){
      if (Bases [i] == dnaseq [j]){
        contador <- contador+1
      }
    }
    amount <- contador*100/length(dnaseq)
    print(paste0(Bases[i],": ", amount, "%"))
  }
}
```

# 4. Programa una función transcribeDNA(dnaseq) que transcribe DNA a RNA.
```{r}
transcribeDNA <- function(dnaseq) {
  for(i in 1:length(dnaseq)){
    if (dnaseq[i] == "T"){
      dnaseq[i] <- 'U'
    }
  }
  return (dnaseq)
}
```

# 5. Crea una función traduceRNA(rnaseq) que traduce una secuencia de RNA a una secuencia de proteínas usando la siguiente tabla:
```{r}
traduceRNA <- function(rna3) {
  RNA2protein <- list(
  "UUU" = "Phe", "UUC" = "Phe", "UUA" = "Leu", "UUG" = "Leu",
  "UCU" = "Ser", "UCC" = "Ser", "UCA" = "Ser", "UCG" = "Ser",
  "UAU" = "Tyr", "UAC" = "Tyr", "UAA" = "*", "UAG" = "*",
  "UGU" = "Cys", "UGC" = "Cys", "UGA" = "*", "UGG" = "Trp",
  "CUU" = "Leu", "CUC" = "Leu", "CUA" = "Leu", "CUG" = "Leu",
  "CCU" = "Pro", "CCC" = "Pro", "CCA" = "Pro", "CCG" = "Pro",
  "CAU" = "His", "CAC" = "His", "CAA" = "Gln", "CAG" = "Gln",
  "CGU" = "Arg", "CGC" = "Arg", "CGA" = "Arg", "CGG" = "Arg",
  "AUU" = "Ile", "AUC" = "Ile", "AUA" = "Ile", "AUG" = "Met",
  "ACU" = "Thr", "ACC" = "Thr", "ACA" = "Thr", "ACG" = "Thr",
  "AAU" = "Asn", "AAC" = "Asn", "AAA" = "Lys", "AAG" = "Lys",
  "AGU" = "Ser", "AGC" = "Ser", "AGA" = "Arg", "AGG" = "Arg",
  "GUU" = "Val", "GUC" = "Val", "GUA" = "Val", "GUG" = "Val",
  "GCU" = "Ala", "GCC" = "Ala", "GCA" = "Ala", "GCG" = "Ala",
  "GAU" = "Asp", "GAC" = "Asp", "GAA" = "Glu", "GAG" = "Glu",
  "GGU" = "Gly", "GGC" = "Gly", "GGA" = "Gly", "GGG" = "Gly"
)
  vacio <- vector(mode = "character", length = length(rna3)/3)
  for (i in 1:(length(rna3)/3)) {
    v <- c(rna3[(i*3)-2], rna3[(i*3)-1], rna3[(i*3)])
    vacio[i] <- ifelse(v[1] %in% c("U", "C", "A", "G")& v[2] %in% c("U", "C", "A", "G") & 
v[3] %in% c("U", "C", "A", "G"), RNA2protein[[paste(v, collapse = "")]], "NA")
  }
  return(vacio)
}
```

# 6. Escribe una función reverse(dnaseq) que recibe una hebra directa y regresa la hebra inversa.
```{r}
reverse <- function(dnaseq) {
  hebraInversa <- rev(dnaseq)
  return(hebraInversa)
}
```

# 7. Escribe una función complementary(dnaseq) qué recibe una hebra directa y obtiene la hebra complementaria.
```{r}
complementary <- function (dnaseq){
  complement <- rep(NA, length(dnaseq))
  for (i in seq_along(dnaseq)){
    if (dnaseq[i] == "C") {
      complement[i]="G"
    }
    if (dnaseq[i] == "G") {
      complement[i]="C"
    }
    if (dnaseq[i] == "T") {
      complement[i]="A"
    }
    if (dnaseq[i] == "A") {
      complement[i]="T"
    }
    if (dnaseq[i] == "3") {
      complement[i]="5"
    }
    if (dnaseq[i] == "5") {
      complement[i]="3"
    }
    if (dnaseq[i] == "-") {
      complement[i]="-"
    }
    if (dnaseq[i] == "N") {
      complement[i]="N"
    }
  }
  return(complement)
}
```

# 8. Escribe la función revComp(complDNAseq) en R para obtener la hebra complementaria inversa,desde una hebra complementaria.
```{r}
revComp <- function(complDNAseq){
  w <- reverse(complementary(complDNAseq)) 
  return (w)
}
```

# 9. Prueba cada una de las funciones y recuerda que las secuencias pueden contener caracteres especiales donde aparte de ATGC, en ADN, y AUGC, en ARN, pudimos ver algunos guiones (omitidos) y N (desconocido) nucleótido.
```{r}
#EJERCICIO 1: SECUENCIA
secuencia <- randSeq(15)
secuencia

# EJERCICIO 2: TAMAÑO DE SECUENCIA
tamSeq(secuencia)

# EJERCICIO 3: PORCENTAJES DE ATCG
porcBasesque(secuencia)

# EJERCICIO 4: TRANSCRIBIR DNA A RNA
DNA <- transcribeDNA(secuencia)
DNA

# EJERCICIO 5: TRADUCIR RNA A PROTEINA
traduceRNA(DNA)

# EJERCICIO 6: HEBRA DIRECTA A INVERSA
reverse(secuencia)

# EJERCICIO 7: HEBRA DIRECTA A COMPLEMENTARIA
complementaria<-complementary(secuencia)
complementaria

# EJERCICIO 8: HEBRA COMPLEMENTARIA A HEBRA COMPLEMENTARIA INVERSA
revComp(complementaria)
```
