---
title: "Evidencia Final 2"
author: "Fernando Israel Rios Garcia"
date: "2023-04-30"
output:
  html_document:
    df_print: paged
---

# Evidencia 2

## ¿Cuáles son los virus "similares" a SARS-CoV-2 en el mundo?

El SRAS-Cov-2 es un virus de la familia coronavirus, los sintomas que un humano presenta al cotagiarse son los de la gripe. Por lo tanto los virus similares al COVID-19 presentan sintomas parecidos en los huespedes que contagian, sus diferencias varian en la efectividad en la que se contagian y la tasa de moratlidad. En los humanos hay siete virus similares al SARS-Cov-2:

1.  SARS-CoV-2
2.  SARS-CoV
3.  MERS-CoV
4.  HCoV-229E
5.  HCoV-NL63
6.  HCoV-OC43
7.  HCoV-HKU1

## Especies que pueden ser cercanos al genoma de SARS-CoV-2? Incluye de qué especies son y menciona las referencias de los artículos consultados en PUBMED.

En el articulo Similarities and Dissimilarities of COVID-19 and Other Coronavirus Diseases escrito por Sing Fung y Ding Xiang Liu mencionna los siguientes virus similares al genoma del SARS-Cov-2:

+----------+-------------+
| Host     | Coronavirus |
+==========+=============+
| Humans   | SARS-CoV    |
|          |             |
|          | MERS-CoV    |
|          |             |
|          | HCoV-229E   |
|          |             |
|          | HCoV-NL63   |
|          |             |
|          | HCoV-OC43   |
|          |             |
|          | HCoV-HKU1   |
+----------+-------------+
| Pig      | TGEV        |
|          |             |
|          | PRCoV       |
|          |             |
|          | PHEV        |
|          |             |
|          | PEDV        |
|          |             |
|          | PDCoV       |
|          |             |
|          | SADS-CoV    |
+----------+-------------+
| Mouse    | MHV         |
+----------+-------------+
| Rat      | SDAV        |
|          |             |
|          | RCoV-P      |
|          |             |
|          | Horse     |
|          |             |
|          | ECoV        |
+----------+-------------+
| Cattle   | BCoV        |
+----------+-------------+
| Cat      | FIPV        |
|          |             |
|          | FECV        |
+----------+-------------+
| Dog      | CCoV        |
|          |             |
|          | CRCoV       |
+----------+-------------+
| Chicken  | IBV         |
+----------+-------------+

## En relación con la situación actual reflexiona, ¿qué propondrías que se deba hacer durante la contingencia del SARS-CoV-2 en comunidades de bajos recursos? Si tu vivieras en una situación de escasos recursos, ¿qué harías? Justifica tu respuesta.

Durante la contingencia del SARS-CoV-2 en comunidades de bajos recursos, es importante tomar medidas para proteger la salud de las personas y prevenir la propagación del virus. Algunas de las medidas que se pueden tomar incluyen:

1.  Promover la educación sobre el virus: es importante difundir información precisa y confiable sobre el virus y cómo prevenir su propagación. Se pueden utilizar carteles, folletos o anuncios en los medios locales para educar a la comunidad.

2.  Promover el distanciamiento físico: aunque puede ser difícil en comunidades de bajos recursos donde las personas viven en condiciones más cercanas, se debe alentar a la gente a mantener una distancia física de al menos 2 metros entre ellos.

3.  Fomentar el uso de mascarillas: las mascarillas son una herramienta importante para prevenir la propagación del virus, y es importante educar a la comunidad sobre cómo usarlas correctamente y proporcionar mascarillas de forma gratuita para quienes no las tengan.

4.  Promover el lavado de manos frecuente: el lavado de manos es una de las mejores maneras de prevenir la propagación del virus, y es importante proporcionar agua y jabón para que las personas puedan lavarse las manos con frecuencia.

5.  Proporcionar acceso a suministros médicos: se debe asegurar que las personas tengan acceso a suministros médicos, como termómetros, oxígeno y medicamentos, en caso de que se enfermen.

6.  Proporcionar ayuda financiera: las comunidades de bajos recursos pueden verse más afectadas por la crisis económica causada por la pandemia, y es importante proporcionar ayuda financiera a las personas que lo necesitan para ayudarles a hacer frente a la crisis.

## Analizar las secuencias de SARS-CoV-2 reportadas en los 20 países con más casos reportados. Y puedes tratar de responder a la pregunta: ¿Son muy diferentes las variantes entre cada país? ¿Es diferente el SARS-CoV-2 entre las diferentes poblaciones: Asiática, Hispana, Europea o Africana?

"SARS-CoV-2USA", "SARS-CoV-2India", "SARS-CoV-2Francia", "SARS-CoV-2 Alemania", "SARS-CoV-2 Brasil", "SARS-CoV-2 Japon","SARS-CoV-2 Corea del Sur", "SARS-CoV-2 Italia","SARS-CoV-2 Rusia","SARS-CoV-2 Turquia","SARS-CoV-2 España","SARS-CoV-2 Vietnam","SARS-CoV-2 Australia","SARS-CoV-2 Argentina","SARS-CoV-2 Taiwan","SARS-CoV-2 Holanda","SARS-CoV-2 Iran","SARS-CoV-2 Mexico", "SARS-CoV-2 Indonesia","SARS-CoV-2 Polonia"

# Referencias

Torun Ş, Kesim Ç, Süner A, Botan Yıldırım B, Özen Ö, Akçay Ş. Influenza viruses and SARS-CoV-2 in adult: 'Similarities and differences'. Tuberk Toraks. 2021 Dec;69(4):458-468. English. doi: 10.5578/tt.20219603. PMID: 34957739.

Chen Z, Boon SS, Wang MH, Chan RWY, Chan PKS. Genomic and evolutionary comparison between SARS-CoV-2 and other human coronaviruses. J Virol Methods. 2021 Mar;289:114032. doi: 10.1016/j.jviromet.2020.114032. Epub 2020 Dec 5. PMID: 33290786; PMCID: PMC7718587.

Keshta AS, Mallah SI, Al Zubaidi K, Ghorab OK, Keshta MS, Alarabi D, Abousaleh MA, Salman MT, Taha OE, Zeidan AA, Elsaid MF, Tang P. COVID-19 versus SARS: A comparative review. J Infect Public Health. 2021 Jul;14(7):967-977. doi: 10.1016/j.jiph.2021.04.007. Epub 2021 Apr 24. PMID: 34130121; PMCID: PMC8064890.

Sing, T. & Liu, D. (2021). Similarities and Dissimilarities of COVID-19 and Other Coronavirus Diseases. Annual Review of Microbiology, Vol. 75, 19-47. <https://doi.org/10.1146/annurev-micro-110520-023212>

https://rdrr.io/bioc/QSutils/man/DNA.dist.html

# Code

```{r setup, include=FALSE}

```

```{r}
library(ade4)
library(ape)
library(adegenet)
```


```{r}
lengthSeq <- function(dnaseq) {
  contador <- 0
  for (i in 1:length(dnaseq)) {
    contador <- contador + 1
  }
  return(contador)
}
```

```{r}
percentageBases <- function(dnaseq){
  bnum <- c(0, 0, 0, 0)
  for (i in 1:length(dnaseq)) {
    if (dnaseq[i] == "A") {
      bnum[1] <- bnum[1] + 1
    } else if (dnaseq[i] == "C") {
      bnum[2] <- bnum[2] + 1
    } else if (dnaseq[i] == "G") {
      bnum[3] <- bnum[3] + 1
    } else if (dnaseq[i] == "T") {
      bnum[4] <- bnum[4] + 1
    }
  }
  tot_b <- sum(bnum)
  porcentaje_bases <- c(0, 0, 0, 0)
  for (i in 1:length(bnum)) {
    porcentaje_bases[i] <- ((bnum[i] / tot_b) * 100)
  }
  return(porcentaje_bases)
}
```

```{r}
# Read Sequences and store it as a vector
# Read Strain Actual.fasta
#seq1 <- readLines("Actual.fasta", n = -1)[-1]
#var1 <- paste(seq1, collapse = " ")
#strainAY27 <- strsplit(var1, "")[[1]]
# Read Strain Alpha.fasta
#seq2 <- readLines("Alpha.fasta", n = -1)[-1]
#var2 <- paste(seq2, collapse = " ")
#strainB115 <- strsplit(var2, "")[[1]]
# Read Strain Delta.fasta
#seq3 <- readLines("Delta.fasta", n = -1)[-1]
#var3 <- paste(seq3, collapse = " ")
#straineB135 <- strsplit(var3, "")[[1]]
# Read Strain Omicron.fasta
#seq4 <- readLines("Omicron.fasta", n = -1)[-1]
#var4 <- paste(seq4, collapse = " ")
#strainB161 <- strsplit(var4, "")[[1]]
# Read Strain Wuhan.fasta
#seq4 <- readLines("Wuhan.fasta", n = -1)[-1]
#var4 <- paste(seq4, collapse = " ")
#strainB161 <- strsplit(var4, "")[[1]]
```

```{r}
#strainAY27
#length <- lengthSeq()
#percentageGC_ <- percentageGC()
#reverseSeq <- reverseSeq()
#print("strain")
#print(paste("Longitud de secuencia",length))
#print(paste("Porcentaje de GC en secuencia",percentageGC_))
```

```{r}
gwuhan = data.frame(
  bases = c("A", "C", "G", "T"),
  g1 = percentageBases(strainAY27)
)

w <- ggplot(gwuhan, aes(x = bases, y = g1, fill = bases)) +
  geom_bar(data = gwuhan, aes(x = bases, y = g1, fill = "Sars-CoV-2"), stat = "identity", position = "dodge") +
  labs(title = "Comparación de las bases de ADN de las variantes del virus",x = "Bases", y = "Frecuencia", fill = "") +
  scale_fill_manual(values = c("Sars-CoV-2" = "darkred")) +
  theme_minimal()


grid.arrange(w, ncol=2)
```

```{r}
dna <- fasta2DNAbin(file="Secuenncias.fasta")
D <- dist.dna(dna, model = "TN93")
```


```{r fig1, fig.height = 15, fig.width= 8}
tre <- njs(D)
plot(tre, cex = 0.6)
title("Árbol de tipo NJ")
```

